【裁判字號】    96,簡上,610
【裁判日期】    970521
【裁判案由】    傷害等
【裁判全文】
臺灣桃園地方法院刑事判決             96年度簡上字第610號
上  訴  人  丙○○
                      弄15號
                      樓
                      3號
上列被告因傷害等案件，不服本院簡易庭中華民國96年9 月28日
95年度壢簡字第2420號第一審刑事簡易判決（聲請簡易判決處刑
案號：95年度偵字第17203 號），向本院提起上訴，本院管轄之
第二審合議庭判決如下︰
    主  文
上訴駁回。
    事  實
一、丙○○前曾因傷害、毀損等案件，經臺灣新竹地方法院以九
    十年度訴緝字第一八號判決各判處有期徒刑四月、二月，並
    定其應執行刑為有期徒刑五月確定，於民國九十一年四月十
    二日易科罰金執行完畢，仍不知悔改，其因與甲○○有債務
    糾紛，而於九十五年七月五日下午，持木棍一支，至甲○○
    位於桃園縣平鎮市○○路○段一０一巷十八號之住處尋找甲○○。當日下午四時十五分許，丙○○在上址甲○○住處門
    前，因甲○○遲未應門，心生不滿，竟即基於毀損犯意，於
    上開時間、地點，先以腳踹，繼而持木棍猛敲甲○○住處之
    鐵門及水泥牆壁，致鐵門之門軸偏移，無法順利開合，部分
    水泥牆面並因而剝落，足以生損害於甲○○。隨後，丙○○
    又另行基於恐嚇犯意，在上址門口出言恫稱：「如果不還錢
    ，要你們全家死」等語，使門內之甲○○聽聞後心生畏懼，
    致生損害於安全。適甲○○之友乙○○因稍早來訪甲○○，
    而在甲○○家中聽聞上情，見狀乃出面欲制止丙○○，詎丙○○竟因此不悅，遂又另行基於傷害犯意，持木棍毆打乙○○，乙○○亦回手毆打丙○○（乙○○涉嫌傷害部分，由原
    審判處罰金新臺幣一千元確定），雙方進而發生互毆，乙○○因此受有左臉擦傷、右肘、右小腿、右足多處擦傷、左足
    撕裂傷等傷害。嗣經警據報到場處理，當場扣得丙○○所有
    ，供其毀損甲○○住處鐵門、水泥牆，及毆打乙○○所用之
    木棍一支，而發覺上情。
二、案經乙○○訴請桃園縣政府警察局平鎮分局移送臺灣桃園地
    方法院檢察署檢察官偵查後，聲請以簡易判決處刑。
    理  由
一、證據能力部分：
（一）後引證人甲○○、乙○○、丁○○之證詞，均係渠等在本
      院審理時以證人身分具結後所為之陳述，並均由被告交互
      詰問，以擔保渠等證詞之真實性，是故，上開證人之證詞
      ，應均有證據能力。
（二）後引乙○○提出之診斷證明書，雖係醫院根據其病歷資料
      所轉載、出具之文書，屬於傳聞，惟病患在就診時為求康
      復，向醫護人員陳述之病徵、病狀，自應力求仔細、清楚
      ，而無隱匿之必要，同理，醫護人員記載患者病歷時，係
      單純出於醫療目的，而中性的執行醫療業務，亦無勾串或
      隱匿病患病情之虞，是故，病歷記載之正確性理當甚高，
      準此，診斷證明書既係轉載病歷資料而來，其正確性自亦
      無可議，何況醫師若出具不實之診斷書，依醫師法第二十
      八條之四第五款規定，可視其情節處以罰鍰、限制執業範
      圍、停業或廢止其執業執照、醫師證書等處分，此亦足增
      強醫師據實出具診斷證明書之動機，是故，此類文書之製
      作，自應認有可信之特別情況，依刑事訴訟法第一百五十
      九條之四第三項規定，應有證據能力。
（三）後引照片係單純機械拍攝所得，並非傳聞證據，且無造假
      之虞，自可採為證據。
（四）至於扣案木棍係警員依法扣押之物，其扣押程序並無瑕疵
      可指，被告在本院審理時復自承：該木棍係案發當日伊攜
      去甲○○家之物，對警員扣押該木棍無意見等語（本院卷
      第四十二頁），是故，上開證物亦有證據能力。
二、訊據被告丙○○矢口否認有何毀損、恐嚇及傷害犯行。辯稱
    ：當天我是去找甲○○要錢，我有敲甲○○家的門，但沒有
    毀損甲○○住處的鐵門、水泥牆，也沒有恐嚇他，甲○○就
    和乙○○拿木棍衝出來打我，我才拿木棍還手，是為了自衛
    云云。經查：
（一）被告如何於上揭時間、地點，因債務糾紛，為逼使甲○○
      出面，而先以腳踹，繼而持木棍敲擊甲○○住處之鐵門及
      水泥牆，致該鐵門門軸偏移，開合不易，部分水泥牆面亦
      因此剝落，隨後，被告又在甲○○住處門外出言恫嚇甲○○，待甲○○之友乙○○出面制止時，又與乙○○互毆等
      事實，業經證人甲○○、乙○○，目擊證人丁○○到庭證
      述在卷（本院卷第六十頁至第七十頁），彼此互核相符，
      並有甲○○住處大門、水泥牆之受損照片共七張附卷可稽
      （偵查卷第十八頁、第十九頁、第三十二頁、第三十三頁
      ），而乙○○因此受有左臉擦傷、右肘、右小腿、右足多
      處擦傷、左足撕裂傷等傷害之事實，亦有壢新醫院出具之
      診斷證明書一份在卷可考（偵查卷第二十二頁），此外，
      復有被告攜帶之木棍一支扣案可資佐證，綜上，足認甲○○等三人之指述屬實，可以採信。
（二）被告雖以前詞置辯，並提出天成醫院之診斷證明書一份為
      證（本院卷第十頁），惟與上揭事證不符，而被告既然攜
      帶木棍前往，欲向甲○○索款，則一旦甲○○避不見面，
      被告出言恐嚇、持木棍敲門，甚至與甲○○一方互毆，自
      不違常情，而按，行為人必須對現在、不法之侵害，始得
      主張正當防衛，而在互毆之情形，則以一方初無傷人之行
      為，因排除對方不法之侵害，加以還擊，始得視為正當防
      衛，故侵害已過去後之報復行為，或無從分別何方為不法
      侵害之互毆行為，均不得主張正當防衛，此有最高法院三
      十年上字第一０一四號判例可資參照，查本案被告係與乙○○互毆，已見前述，依上說明，被告持棍傷害乙○○之
      行為，自應論以傷害罪，非正當防衛可比，至於被告提出
      之診斷證明書，至多僅能證明其亦遭乙○○毆傷，而乙○○亦應論以傷害罪而已，並不足執為有利於其之認定，綜
      上，被告所辯應係卸責之詞，並無可採。
（三）綜上所述，本件事證明確，被告犯行均堪認定，應依法論
      科。
二、核被告所為，毀損甲○○住處鐵門、水泥牆部分，係犯刑法
    第三百五十四條之毀損罪；出言恫嚇甲○○部分，係犯同法
    第三百零五條之恐嚇安全罪；至於傷害乙○○部分，則係犯
    同法第二百七十七條第一項之普通傷害罪。被告於同一時間
    、地點，利用同一機會，接續毀損甲○○住處之鐵門、水泥
    牆，侵害同一人之財產法益，係接續犯，此部分係接續犯，
    僅論以一罪，即為已足。被告所犯上開三罪，方法不同，行
    為互異，係分別起意，客觀上亦可以分開評價，應分論併罰
    。又被告前有如事實欄所示之科刑及執行情形，有臺灣高等
    法院被告前案紀錄表可稽，其於前案有期徒刑執行完畢後，
    五年內再犯本件有期徒刑以上刑之罪，為累犯，所犯上開三
    罪，均應依刑法第四十七條第一項規定加重其刑。
三、原審審酌上情，並斟酌被告有多次傷害、毀損前科，素行不
    佳，縱與甲○○有債務糾紛，亦不應擅自以暴力相向，更不
    應持木棍傷害無關之第三人乙○○，乙○○之傷勢，被告之
    犯罪情狀、手段及犯後態度，適用刑法第二百七十七條第一
    項、第三百五十四條、第三百零五條、第四十七條第一項、
    第五十一條第六款、第四十一條第一項前段、第三十八條第
    一項第二款，刑法施行法第一條之一第一項、第二項前段等
    規定，分別量處被告拘役三十日，且因被告所犯上開三罪，
    均合於中華民國九十六年罪犯減刑條例第二條第一項第三款
    規定，而各減刑為拘役十五日，再定其應執行刑為拘役四十
    日，並均宣告易科罰金之折算標準為以新臺幣一千元折算一
    日，另在被告所犯毀損、傷害之主刑後，分別諭知沒收扣案
    木棍，經核其認事用法均無違誤，量刑亦甚為妥適。被告上
    訴意旨略稱：伊並未毀損甲○○住處之鐵門、水泥牆，亦未
    恐嚇甲○○，至於毆打乙○○，則係自衛云云，為無理由，
    應予駁回。
據上論斷，應依刑事訴訟法第四百五十五條之一第三項、第三百
六十八條，判決如主文。
本案經檢察官林清安到庭執行職務。
中    華    民    國    97    年    5     月    21    日
                刑事第八庭  審判長法  官   邱滋杉
                                  法  官   袁雪華
                                  法  官   陳彥宏
以上正本證明與原本無異。
不得上訴。
                                  書記官   翁其良
中    華    民    國    97    年    5     月    21    日


司法院資訊處製作；財團法人民間司法改革基金會備份。
